【裁判字號】    99,上易,1905
【裁判日期】    991022
【裁判案由】    竊盜
【裁判全文】
臺灣高等法院刑事判決                99年度上易字第1905號
上  訴  人  臺灣臺北地方法院檢察署檢察官
上  訴  人
即  被  告  丁○○
被      告  戊○○
上列上訴人因被告竊盜案件，不服臺灣臺北地方法院99年度易字
第916號，中華民國99年6月17日第一審判決（起訴案號：臺灣臺
北地方法院檢察署99年度偵字第5432號），提起上訴，本院判決
如下：
    主  文
上訴駁回。
    理  由
一、本案經本院審理結果，認第一審以上訴人即被告丁○○於民
    國99年2月14日犯二個刑法第320條第1項之竊盜罪（一為共
    犯、一為單獨犯），各判處有期徒刑8月、9月，定應執行刑
    有期徒刑1年2月，並以被告戊○○於99年2月14日犯刑法第
    320條第1項之竊盜罪（共犯），累犯，判處有期徒刑8月，
    另認被告戊○○其餘被訴部分無罪，其認事用法及量刑均無
    不當，應予維持，除證據部分增加被告丁○○於本院承認有
    為竊取被害人乙○○、丙○○皮夾行為之自白（見本院卷第
    45頁背面、第61頁正、背面），及第一審判決第12頁倒數第
    10行之「葉明宜」應更正為「乙○○」，同頁倒數第5行之
    「鄭治忠」應更正為「丙○○」外，並引用第一審判決書記
    載之事實、證據及理由（如附件）。
二、檢察官上訴意旨略以：
    (一)被告丁○○、戊○○竊盜部分：
      依證人警員姜俊介之證述，被告二人遭查獲之經過，係因
      有被害人於98年農曆過年期間在相同地點遭被告二人行竊
      ，今年特地與證人甲○○共同協同警員於現場指認被告二
      人，而將被告二人當場逮捕，該被害人既能在該日未實際
      遭竊之情況下，指認出被告戊○○為共犯，且預見被告二
      人今年還會再度犯案，足見被告二人先前即是以相類似之
      方式合作竊盜，並相約今年再度合作行竊，被告二人供稱
      該日係在行天宮內拜拜巧遇，再臨時起意共同行竊，應非
      可採。本件被害人丙○○、乙○○二人皮夾遭竊之地點相
      同，時間僅相隔數十分鐘，被告丁○○既能如原審認定一
      人獨自先竊取丙○○之皮夾，何需在如此短之時間內另行
      起意夥同被告戊○○幫忙推擠掩護，如此一來還需將竊得
      之贓物平分予戊○○。是本件自被告丁○○身上掉落之皮
      夾二只，應均為被告二人共同竊取。
    (二)被告戊○○量刑部分：
      被告戊○○於98年4月間才因相類似之竊盜案件經臺灣臺
      北地方法院判處有期徒刑10月確定，被告戊○○是否是偶
      遇被告丁○○，已有可議。而被告戊○○於該次審理中亦
      表明不會再犯，卻仍共同利用人潮擁擠之過年機會伺機行
      竊，足見被告戊○○犯後並無悔意，原審僅對被告戊○○
      量處有期徒刑8月，洵嫌過輕。被告戊○○既有多次竊盜
      犯行而為法院判決有罪確定之紀錄，且未見被告戊○○有
      悔改之意，被告戊○○顯有竊盜之犯罪習慣，應對其宣告
      有期徒刑1年以上並為強制工作之宣告。
三、被告丁○○上訴理由略以：被告丁○○雖有不良紀錄，但近
    十年來均以打零工維生，本件犯行係因思及自己已有二子，
    幼小年紀，過年想為二子加菜，始為本件犯行，被告丁○○
    已知錯，原審未斟酌被告丁○○犯罪動機及被害人受害程度
    ，處以被告丁○○9月及8月有期徒刑，實為過重，而被告丁○○妻小三口均賴被告丁○○打零工為生，若被告丁○○入
    監年餘，妻小必陷入絕境，更將造成社會問題，請法院法內
    施仁，酌以略減一審所處之刑等語。
四、關於檢察官上訴認被告戊○○係與被告丁○○共犯竊盜被害
    人丙○○部分：
    按認定犯罪事實所憑之證據，無論係直接證據或間接證據，
    其為訴訟上之證明，須於通常一般之人均不致有所懷疑，而
    得確信其為真實之程度者，始得據為有罪之認定，倘其證明
    尚未達到此一程度，而有合理之懷疑存在，本諸無罪推定原
    則，自應為被告無罪之諭知（最高法院76年臺上字第4986號
    判例意旨、92年度臺上字第2570號判決意旨參照）。經查：
    (一)原審認不能證明被告戊○○有參與被告丁○○竊盜被害人
      丙○○皮夾部分，已據原審判決詳述其理由（見原審判決
      第10至13頁），原審判決此部分所引用之證人及被告相關
      供證，核與卷內資料相符。而被告丁○○於本院自白有為
      竊取丙○○皮夾犯行之同時，僅供承係其自己行竊，並未
      指稱被告戊○○亦有參與配合其此一犯行（見前引本院卷
      之頁數）。
    (二)檢察官上訴理由固引用證人姜俊介證言，惟證人姜俊介於
      原審係證稱：另外一位目擊者，說他趕時間說不要做筆錄
      ，就走了，說他是去年被兩個犯嫌竊走，今年故意要來抓
      他們，發現他們兩個在行天宮活動，才到外面叫我，要我
      進去裡面跟他們盤查；他熟悉被告兩位的面孔，今年放一
      個假紅包放在身上，要來找他們，我請他去派出所，他說
      沒有空作筆錄等語（見原審卷第56頁背面）。查：證人姜
      俊介所稱之另一目擊者，警員既未對該人製作筆錄，更未
      留下該人姓名、地址或其他可資辨別真實身分之資料，則
      警員所轉述該人去年經驗之陳述，核屬其轉述傳聞自第三
      人之陳述，法院就該「傳聞陳述」無從傳喚該無姓名、年
      籍資料之第三人以直接及言詞審理之方式，予以調查而形
      成正確之心證，復不能使被告行使正當法律程序所保障之
      反對詰問權，該「傳聞陳述」原本即無證據能力（最高法
      院94年度臺上字第3171號判決意旨參照）。況由證人姜俊
      介轉述之內容，亦無從明瞭該目擊者係於當日何時目擊本
      案被告二人有何具體之行竊動作。且若該人能明確指出於
      其於98年間之農曆過年期間在相同地點亦有遭被告二人行
      竊之情節，則其當年為何在能明確指認行竊者為何人之情
      形下未報警處理，亦啟人疑竇。檢察官引用欠缺證據能力
      、內容不具體、有疑問之證人姜俊介轉述之傳聞證言，作
      為上訴理由，指稱：本件被告二人先前即是以相類似之方
      式合作竊盜，並相約今年再度合作行竊云云，尚有未洽。
    (三)原審判決已說明丙○○被竊時間與被害人乙○○被竊時間
      ，彼此間應有差距之理由，復依證人甲○○於原審所為指
      述被告丁○○，卻對被告戊○○無印象之證言，認為除被
      告二人自承之共同聯手行竊模式外，尚有被告丁○○獨自
      行竊之情形存在，復以證人甲○○於原審之證言，認被告
      戊○○所稱：我比被告丁○○晚到；甲○○掉皮夾時，我
      剛進去，我有聽到他在叫，那時我還沒碰到丁○○，我拜
      拜時，剛好碰到被告丁○○，他在遊走，我知道他在伺機
      行竊，才與他聯手偷被害人乙○○之皮夾等語，係屬可信
      （見原審判決第11、12頁）。是依此等證據顯示：被告丁○○係較被告戊○○早到現場，且有自行單獨行動之情形
      ，其二人並非始終相隨。則在無其他積極證據之情況下，
      若以被告丁○○既能先獨自一人竊取丙○○之皮夾，即無
      需在短時間內另夥同被告戊○○幫忙推擠掩護為由，來認
      定被告戊○○有參與被告丁○○竊取丙○○財物之行為，
      尚屬推測、擬制，難以為據。
    (四)綜上，檢察官所舉證據及本院依卷內資料調查證據之結果
      ，尚不能證明被告戊○○就被告丁○○竊取丙○○財物之
      行為，有犯意聯絡及行為分擔。原審經調查後，以檢察官
      所舉證據不能證明被告戊○○有公訴意旨所指之參與竊取
      丙○○財物之犯行，因而為其此部分無罪判決之諭知，於
      法並無違誤。檢察官猶執陳詞，提起上訴指摘原審此部分
      無罪判決不當，為無理由。
五、關於檢察官指摘原審對被告戊○○量刑過輕及被告鄭朝輝指
    摘原審對其量刑過重部分：
    按量刑輕重，係屬事實審法院得依職權自由裁量之事項，苟
    已斟酌刑法第57條各款所列情狀而未逾越法定刑度，不得遽
    指為違法（最高法院72年臺上字第6696號判例意旨參照）。
    查：本件原審判決對被告戊○○、丁○○量刑部分，係審酌
    ：被告戊○○有多起竊盜、強盜之前科，被告丁○○則有多
    起竊盜前科，其二人素行、品行均屬不佳，被告戊○○於98
    年間，已因竊盜案件，經原法院判決有期徒刑10月，嗣經本
    院駁回上訴確定，現在執行中，有本院被告前案紀錄表在卷
    可考；斟酌其二人犯罪之動機、目的，均係因一時貪念，臨
    時起意行竊香客皮夾財物，其二人犯罪之手段尚稱和平，又
    被告丁○○除單獨為竊盜犯行外，亦為提議及分擔實際下手
    行竊之人，被告戊○○係負責在旁推擠、吸引被害人注意力
    ，其二人共同竊盜部分，自以被告丁○○行為分擔程度較重
    ；又考量被害人丙○○、乙○○遭竊之皮夾暨其內證件、信
    用卡等財物幸已尋獲，被害人等之財物損失狀況，本件犯罪
    所生之危害；再被告丁○○於警詢時矢口否認犯罪，嗣亦僅
    承認部分之竊盜犯行，難認已有徹底悔悟，被告戊○○於警
    詢時否認犯罪，甚至表示不認識被告丁○○云云，嗣雖坦承
    竊盜犯行不諱，然係通緝到案，經分別斟酌其二人之犯後態
    度及其二人各自之生活、經濟、身體健康狀況及智識程度等
    一切情狀（見原審判決第7頁正、背面）。是原審判決已針
    對刑法第57條所列各款情狀，詳述對被告二人量刑之理由。
    檢察官上訴理由所指之被告戊○○於98年間因竊盜經法院判
    處有期徒刑10月之情形，亦經原審判決量刑時審酌在內。另
    就被告丁○○部分，原審亦已斟酌其係因一時貪念及被害人
    財物損失狀況等情狀，並無漏未審酌被告丁○○犯罪動機及
    被害人受害狀況之情形。經本院斟酌被告二人本案之犯情，
    其二人前揭素行，本案被害人受害情況、犯罪所生之危害，
    以及被告二人犯後態度及其二人智識程度等一切情狀，應認
    原審量刑未逾越客觀上之適當性、相當性及必要性之比例原
    則，並無量刑失當而得構成撤銷改判之情形。檢察官與被告
    丁○○各以前揭理由指摘原審判決量刑過輕或過重，應無理
    由。
六、至於檢察官上訴請求宣告被告戊○○刑前強制工作部分，因
    被告戊○○本案所受宣告應執行之有期徒刑未達1年，依竊
    盜犯贓物犯保安處分條例第2條第4項規定，無該條例之適用
    。又被告戊○○前雖犯有多起竊盜案件，經法院判刑確定在
    案，有本院被告前案紀錄表在卷可考，惟其先前犯行之大多
    數發生於94年間及該年以前，其於97年3月13日縮刑出監迄
    本案發生時止，期間僅有前述98年4月間之一件竊盜案件，
    而無其他犯罪紀錄，本案發生後，亦未再有其他犯罪之紀錄
    ，亦有本院被告前案紀錄表在卷可參。則尚難認被告戊○○
    於97年至99年間，有犯罪之習慣或有因遊蕩或懶惰成習而犯
    罪之情形，自難適用刑法第90條第1項規定予以刑前強制工
    作之諭知，檢察官此部分上訴亦難認有理由。
七、綜上所述，原審認事用法均無不合，量刑亦無違比例原則，
    檢察官、被告丁○○各以前詞指摘原審判決不當，應均屬無
    理由，皆應予駁回。
據上論結，應依刑事訴訟法第373條、第368條，判決如主文。
本案經檢察官許仲瑩到庭執行職務。
中    華    民    國    99    年    10    月    22    日
                  刑事第十三庭  審判長法  官  曾德水
                                      法  官  宋松璟
                                      法  官  王復生
以上正本證明與原本無異。
不得上訴。
                                      書記官  陳靜雅
中    華    民    國    99    年    10    月    22    日

司法院資訊處製作；財團法人民間司法改革基金會備份。
